臺灣基隆地方法院刑事判決　
110年度易字第83號
聲  請  人  臺灣基隆地方檢察署檢察官
被      告  李萬來


上列被告因違反毒品危害防制條例案件，經檢察官聲請簡易判決
處刑（109年度毒偵字第1539號），本院認為不宜，改依通常程
序審理（原受理案號：110年度基簡字第134號），並判決如下：
 
    主  文
本件公訴不受理。
    理  由
一、聲請簡易判決處刑意旨略以：被告甲○○前因施用毒品案件，
    經臺灣基隆地方檢察署檢察官以107年度毒偵字第1489號為
    附命完成戒癮治療之緩起訴處分確定，緩起訴期間自民國10
    7年10月18日起至109年4月17日止。惟因於緩起訴期間內違
    背應遵守或履行事項，經同署檢察官以108年度撤緩字第29
    號撤銷上開緩起訴處分，並於108年2月19日公告後，復經同
    署檢察官以108年度撤緩毒偵字第114號聲請簡易判決處刑，
    視為已等同接受觀察、勒戒之處遇。詎猶不知悔改，復基於
    施用第二級毒品甲基安非他命之犯意，於109年9月29日下午
    2時45分為觀護人採尿前回朔96小時內之不詳時間，在不詳
    地點，以不詳方式，施用甲基安非他命1次。嗣因係臺灣基
    隆地方檢察署109年度毒執護字第172號受保護管束人，經通
    知後，於上揭時間在該署觀護人室接受採尿檢驗，結果呈安
    非他命、甲基安非他命陽性反應。因認被告涉犯毒品危害防
    制條例第10條第2項之施用第二級毒品罪嫌。
二、按起訴之程序違背規定者，案件應諭知不受理之判決，並得
    不經言詞辯論為之，刑事訴訟法第303條第1款、第307條分
    別定有明文。又若檢察官依法應先將被告送勒戒處所觀察、
    勒戒，卻未將被告先送勒戒處所觀察、勒戒，而逕行起訴，
    其起訴之程序違背規定，自應諭知不受理之判決（最高法院
    88年度台非字第146號判決要旨參照）。
三、次按犯第10條之罪者，檢察官應聲請法院裁定，或少年法院
    （地方法院少年法庭）應先裁定，令被告或少年入勒戒處所
    觀察、勒戒，其期間不得逾2月；觀察、勒戒後，檢察官或
    少年法院（地方法院少年法庭）依據勒戒處所之陳報，認受
    觀察、勒戒人無繼續施用毒品傾向者，應即釋放，並為不起
    訴之處分或不付審理之裁定，認受觀察、勒戒人有繼續施用
    毒品傾向者，檢察官應聲請法院裁定或由少年法院（地方法
    院少年法庭）裁定令入戒治處所強制戒治，其期間為6個月
    以上，至無繼續強制戒治之必要為止。但最長不得逾1年；
    依前項規定為觀察、勒戒或強制戒治執行完畢釋放後，3年
    後再犯第10條之罪者，適用前2項之規定，毒品危害防制條
    例第20條第1項、第2項、第3項定有明文。而上開所謂「3年
    後再犯」，只要本次再犯（不論修正施行前、後）距最近1
    次觀察、勒戒或強制戒治執行完畢釋放，已逾3年者，即該
    當之，不因其間有無犯第10條之罪經起訴、判刑或執行而受
    影響（最高法院109年度台上大字第3826號刑事大法庭裁定
    參照）。
四、又按毒品危害防制條例第20條第1項及第23條第2項之程序，
    於檢察官先依刑事訴訟法第253條之1第1項、第253條之2之
    規定，為附命完成戒癮治療之緩起訴處分時，或於少年法院
    （地方法院少年法庭）認以依少年事件處理法程序處理為適
    當時，不適用之，現行毒品危害防制條例第24條第1項定有
    明文。而附命完成戒癮治療之緩起訴處分，係以「戒癮治療
    」為核心治療方式，並得取代觀察、勒戒等處遇，期能完全
    戒除被告之毒癮，則被告在戒癮治療完成前，仍難謂得與觀
    察、勒戒等處遇已執行完畢等同視之，如附命完成戒癮治療
    之緩起訴處分已撤銷，被告之「戒癮治療」並未完成，自與
    觀察、勒戒等處遇執行完畢有別（最高法院109年台上大字
    第3536號提案裁定肯定說參照）。亦即被告施用第一級或第
    二級毒品罪，經裁定觀察、勒戒或強制戒治程序者，係以「
    觀察、勒戒或強制戒治」執行完畢釋放後，起算上開「3年
    」內再犯之期間，則被告係經「附命緩起訴」，依同一法理
    ，應以經「附命緩起訴」並完成戒癮治療後，而非以「附命
    緩起訴」確定之日，起算該「3年」內再犯之期間（最高法
    院109年度台非字第76號判決要旨參照）。 
五、查被告前因施用毒品案件，經觀察、勒戒後，認無繼續施用
    毒品傾向，於90年7月10日執行完畢釋放，並由臺灣基隆地
    方檢察署檢察官以90年度毒偵緝字第98號為不起訴處分確定
    ；又因施用毒品案件，經觀察、勒戒後，仍認無繼續施用毒
    品傾向，於91年10月11日執行完畢釋放，並由臺灣桃園地方
    檢察署檢察官以91年度毒偵字第2488號為不起訴處分確定；
    此後，被告雖再有施用毒品犯行，然均係經起訴判處罪刑或
    為緩起訴處分，未有再受觀察、勒戒或強制戒治處分；其中
    被告雖曾因施用毒品案件，經臺灣基隆地方檢察署檢察官以
    107年度毒偵字第1489號為附命完成戒癮治療之緩起訴處分
    確定，緩起訴期間自107年10月18日至109年4月17日，惟嗣
    因違背緩起訴應遵守之事項，而遭同署檢察官撤銷前揭緩起
    訴處分確定，致未完成戒癮治療等情，有臺灣高等法院被告
    前案紀錄表、臺灣基隆地方檢察署檢察官108年度撤緩字第2
    9號撤銷緩起訴處分書在卷可查，可見被告係於91年10月11
    日最近1次觀察、勒戒執行完畢釋放後之3年後，涉犯本件施
    用第二級毒品罪嫌，且被告雖曾經為附命完成戒癮治療之緩
    起訴處分，然其並未完成戒癮治療，自與觀察、勒戒等處遇
    執行完畢有別，不得認定事實上已接受等同「觀察、勒戒或
    強制戒治」之處遇，揆諸上開說明，如被告本件成立施用毒
    品罪，檢察官應視被告個案情形，依毒品危害防制條例第20
    條第3項、第1項之規定，向本院聲請觀察、勒戒，或依現行
    毒品危害防制條例第24條之規定，為附命完成戒癮治療之緩
    起訴處分，惟檢察官卻向本院聲請簡易判決處刑，其聲請程
    序自屬違背規定，爰改依通常程序，並不經言詞辯論，逕為
    不受理判決之諭知。
六、依刑事訴訟法第452條、第303條第1款、第307條，判決如主
    文。
中　　華　　民　　國　　110 　年　　1 　　月　　29　　日
                  刑事第二庭    法　官　曾淑婷
以上正本證明與原本無異。
如不服本判決應於收受送達後20日內向本院提出上訴書狀，並應
敘述具體理由；其未敘述上訴理由者，應於上訴期間屆滿後20日
內向本院補提理由書(均須按他造當事人之人數附繕本)「切勿逕
送上級法院」。
中　　華　　民　　國　　110 　年　　1 　　月　　29　　日
                                書記官  陳柏宏